【裁判字號】    99,司財管,9
【裁判日期】    990526
【裁判案由】    指定遺產管理人
【裁判全文】
臺灣新竹地方法院民事裁定             99年度司財管字第9號
聲  請  人  乙○○
上聲請人聲請選任被繼承人丙○○之遺產管理人事件，本院裁定
如下：
  主  文
選任許華雄律師（住台北市○○○路○段73號5樓之1）為被繼承
人丙○○（女，民國○○年○○月○○日生，民國97年8月24日死亡，
身分證統一編號：Ｚ000000000號，生前戶籍地：新竹縣竹東鎮○
○里○鄰○○○路74號2樓）之遺產管理人。
准對被繼承人丙○○之繼承人為承認繼承之公示催告。
被繼承人丙○○之繼承人，應自本公示催告最後登載公報、新聞
紙或其他相類之傳播工具之日起，捌個月內承認繼承；上述期限
屆滿，無繼承人承認繼承時，被繼承人丙○○之遺產於清償債權
，並交付遺贈物後，如有賸餘，即歸屬國庫。
聲請人應於收受本裁定之日起貳月內，將本裁定登載於公報、新
聞紙或其他相類之傳播工具，並將登載證據檢送本院，逾期視為
撤回公示催告之聲請。
聲請程序費用新臺幣壹仟元由被繼承人丙○○之遺產負擔。
  理  由
一、本件聲請意旨略以：被繼承人丙○○（女，民國○○年○○月○○
    日生，民國97年8月24日死亡，身分證統一編號：Ｚ00000000
    0號，生前戶籍地：新竹縣竹東鎮○○里○鄰○○○路74號2
    樓）生前提供其所有不動產設定抵押權向臺灣中小企業銀行
    股份有限公司（下稱臺灣中小企業銀行）借款，臺灣中小企
    業銀行於92年4月10日將前開債權讓與荷商柯企資產管理股
    份有限公司臺灣分公司，荷商柯企資產管理股份有限公司臺
    灣分公司於95年7月28日將該債權復讓與福爾摩莎資產管理
    股份有限公司，嗣98年2月27日福爾摩莎資產管理股份有限
    公司再將該債權讓與馬來西亞商富析資產管理股份有限公司
    臺灣分公司，於98年12月2日馬來西亞商富析資產管理股份
    有限公司臺灣分公司再將該債權讓與聲請人。是聲請人為被
    繼承人之債權人。茲因被繼承人之第一、二、三順位法定繼
    承人均已拋棄繼承，無第四順位繼承人，亦未依民法第1177
    條規定選定遺產管理人，致聲請人無法對其遺產進行追索受
    償，有選任遺產管理人必要，爰依法聲請選任被繼承人丙○
    ○之遺產管理人等語。
二、按繼承開始時，繼承人之有無不明者，由親屬會議於1 個月
    內選定遺產管理人，並將繼承開始及選定遺產管理人之事由
    ，向法院報明；無親屬會議或親屬會議未於前條所定期限內
    選定遺產管理人者，利害關係人或檢察官，得聲請法院選任
    遺產管理人，並由法院依前項規定為公示催告，民法第1177
    條及第1178條第2 項分別定有明文；又先順序繼承人均拋棄
    其繼承權時，由次順序之繼承人繼承，其次順序繼承人有無
    不明或第四順序之繼承人均拋棄其繼承權者，準用上開關於
    無人承認繼承之規定，亦為同法第1176條第6 項所明定。
三、經查，聲請人上開主張，業據其提出與所述相符債權讓渡書
    、債權讓與證明書、他項權利證明書、土地建築改良物抵押
    權移轉變更契約書等相關資料為證，並經本院依職權調閱本
    院97年度繼字第668號拋棄繼承權事件卷宗審核相符，足認
    為真實無訛。是以被繼承人丙○○之全體繼承人既均已拋棄
    繼承，且其親屬會議亦未於法定期限內選定遺產管理人，聲
    請人以其為被繼承人之債權人，為進行債權追償，以利害關
    係人身分，依上開規定聲請選任被繼承人丙○○之遺產管理
    人，洵屬合法有據。
四、茲審酌選任遺產管理人，法院有裁量權，應依職權選任適當
    之人為遺產管理人，如經選任確定，即有擔任遺產管理人之
    義務；又選任遺產管理人須考慮其適切性，應以熟悉相關法
    律程序，並對遺產之管理能為公平處理者為優先選任。據此
    ，有鑑於具備律師身分之人，不但具有法律規定之相關專業
    知識，行止亦受律師法之規範，倘無其他不適任原因，應為
    適任人選，經本院依職權函詢新竹律師公會推薦有意願擔任
    遺產管理人職務之律師，經該會以99年5月19日99新律字第
    54號函覆本院推薦許華雄律師擔任遺產管理人，此亦有該公
    會函文乙紙在卷可按，應認能勝任遺產管理人職務，爰選任
    許華雄律師擔任本件被繼承人丙○○之遺產管理人，負責處
    理有關被繼承人之遺產遺債事宜。
五、至聲請人之子甲○○向本院表示不同意本院選任律師擔任遺
    產管理人，欲自行辦理遺產管理相關事宜乙節，本院審酌甲
    ○○為聲請人暨被繼承人丙○○之子，倘受選任為被繼承人
    之遺產管理人，日後處理聲請人與被繼承人間之債權債務事
    宜，恐有利益衝突問題，應非適任人選，爰不予選任之，附
    此敘明。
六、依非訟事件法第157條，裁定如主文。
中    華    民    國    99    年    5     月    26    日
                  家事法庭司法事務官  張淑玲
以上正本係照原本作成
如對本裁定抗告須於裁定送達後10日內向本院提出抗告狀
中    華    民    國    99    年    5     月    26    日
                                書記官  陳德榮

司法院資訊處製作；財團法人民間司法改革基金會備份。
